臺灣新竹地方法院刑事判決
110年度訴字第255號
公  訴  人  臺灣新竹地方檢察署檢察官
被      告  陳銘宗


上列被告因詐欺等案件，經檢察官提起公訴（109年度偵字第138
22號），被告就被訴事實為有罪之陳述，本院依簡式審判程序審
理，判決如下：
    主  文
陳銘宗犯三人以上共同詐欺取財未遂罪，處有期徒刑陸月。緩刑
貳年，緩刑期間付保護管束，並應於本判決確定之日起壹年內，
向指定之政府機關、政府機構、行政法人、社區或其他符合公益
目的之機構或團體，提供陸拾小時之義務勞務。
扣案之IPHONE 6S手機壹支（IMEI：000000000000000）沒收。
    事  實
一、陳銘宗於民國109年11月間起，加入陳俊劭（所涉詐欺等罪
    嫌，另由檢察官簽分偵辦）、真實姓名、年籍不詳、通訊軟
    體微信（What's App）暱稱「可可」、「水果進口」之人所
    屬具有持續性、牟利性、結構性之詐欺集團組織，擔任取款
    車手工作，依上開詐欺集團成員指示，向遭詐騙之被害人收
    取款項後轉交予上開詐欺集團成員，而參與該犯罪組織。緣
    上開詐欺集團成員共同基於意圖為自己不法所有之犯意聯絡
    ，由某真實姓名、年籍不詳之詐欺集團成員，於109年8月20
    日下午某時許，透過網路臉書聯繫陳妙鈴，並互加通訊軟體
    LINE好友，再接續以暱稱「林振傑」透過LINE聯繫陳妙鈴，
    誆稱其在香港做海關，有一筆投資需要資金云云，致陳妙鈴
    陷於錯誤，而於同年10月13日上午11時50分許（陳銘宗尚未
    加入）匯款新臺幣（下同）35萬元至上開詐欺集團成員指定
    之金融帳戶；嗣陳妙鈴察覺有異，而於同年月23日至警局報
    案。上開各該詐欺集團成員另與陳銘宗共同基於意圖為自己
    不法所有之犯意聯絡，由上開詐欺集團成員於同年11月19日
    某時許，以暱稱「林振傑」透過LINE聯繫陳妙鈴，誆稱其欠
    缺生活費欲借款，然因其仍在香港，故將委託友人「周毅」
    前往拿取借款云云，並與陳妙鈴相約於同年12月2日下午1時
    許在高鐵新竹站4號出口交款，惟因陳妙鈴已察覺此係詐騙
    手法而未遂；嗣上開詐欺集團成員誤認已成功詐騙，遂透過
    工作手機指示陳銘宗假冒「周毅」之友人於上開時、地向陳
    妙鈴取款，陳妙鈴則經新竹市警察局第一分局員警指示於同
    一時、地攜帶裝有20萬元現金之包包到場，欲將款項交予陳
    銘宗時，為埋伏在旁之員警將陳銘宗逮捕，並當場扣得陳銘
    宗所持用之工作手機（型號：APPLE IPHONE 6S；顏色：金
    ；內含SIM卡1張）而查獲。
二、案經陳妙鈴訴由新竹市警察局第一分局報告臺灣新竹地方檢
    察署檢察官偵查起訴。
    理  由
一、本件被告陳銘宗所犯係死刑、無期徒刑或最輕本刑為3 年以
    上有期徒刑以外之罪，且非高等法院管轄第一審案件，被告
    於本院準備程序進行中，就被訴事實為有罪之陳述，經本院
    認合於刑事訴訟法第273條之1第1 項之規定，裁定進行簡式
    審判程序，合先敘明。
二、上開犯罪事實，業據被告於本院準備程序及簡式審判程序中
    坦白承認（見本院卷第53-57、59-63頁），核與證人即告訴
    人陳妙鈴之證述相符（見偵字13822卷第19、20、28-29頁）
    ，並有微信（What's App）對話紀錄翻拍畫面、告訴人提出
    之LINE對話紀錄（含影本）翻拍畫面、匯款回條聯影本、臺
    中市政府警察局豐原分局豐洲派出所受理詐騙帳戶通報警示
    簡便格式表影本、警製現場密錄器影像翻拍照片暨對話譯文
    、新竹市警察局第一分局109年12月2日搜索扣押筆錄暨扣押
    物品目錄表、新竹市警察局第一分局員警110年1月9日偵查
    報告暨所附工作手機內資訊分析資料、相關涉案人員筆錄影
    本、對話紀錄翻拍畫面、監視器影像翻拍畫面影本、新竹市
    警察局刑事警察大隊科技犯罪偵查隊數位證物勘察報告等件
    在卷可稽（見偵字13822卷第10-12、21-25、30、35、13-14
    、15-17、70-133、134-144頁），足認被告任意性之自白與
    事實相符，堪信屬實。綜上，本件事證明確，被告犯行可以
    認定，應依法論罪科刑。
三、論罪科刑：
（一）按組織犯罪防制條例係藉由防制組織型態之犯罪活動為手
      段，以達成維護社會秩序、保障人民權益之目的，乃於該
      條例第3 條第1 項前段與後段，分別對於「發起、主持、
      操縱、指揮」及「參與」犯罪組織者，依其情節不同而為
      處遇，行為人雖有其中一行為（如參與），不問其有否實
      施各該手段（如詐欺）之罪，均成立本罪。然在未經自首
      或有其他積極事實，足以證明其確已脫離或解散該組織之
      前，其違法行為，仍繼續存在，即為行為之繼續，而屬單
      純一罪，至行為終了時，仍論為一罪。又刑法上一行為而
      觸犯數罪名之想像競合犯存在之目的，在於避免對於同一
      不法要素予以過度評價。自然意義之數行為，得否評價為
      法律概念之一行為，應就客觀構成要件行為之重合情形、
      主觀意思活動之內容、所侵害之法益與行為間之關連性等
      要素，視個案情節依社會通念加以判斷。刑法刪除牽連犯
      之規定後，原認屬方法目的或原因結果，得評價為牽連犯
      之二犯罪行為間，如具有局部之同一性，或其行為著手實
      行階段可認為同一者，得認與一行為觸犯數罪名之要件相
      侔，依想像競合犯論擬。倘其實行之二行為，無局部之重
      疊，行為著手實行階段亦有明顯區隔，依社會通念難認屬
      同一行為者，應予分論併罰。因而，行為人以一參與詐欺
      犯罪組織，並分工加重詐欺行為，同時觸犯參與犯罪組織
      罪及加重詐欺取財罪，雖其參與犯罪組織之時、地與加重
      詐欺取財之時、地，在自然意義上非完全一致，然二者仍
      有部分合致，且犯罪目的單一，依一般社會通念，認應評
      價為一罪方符合刑罰公平原則，應屬想像競合犯，如予數
      罪併罰，反有過度評價之疑，實與人民法律感情不相契合
      。
（二）核被告所為，係犯組織犯罪防制條例第3條第1項後段之參
      與犯罪組織罪、刑法第339條之4第2項、第1項第2 款之三
      人以上共同犯詐欺取財未遂罪。被告以一行為而觸犯上開
      2 罪名，為想像競合犯，應依刑法第55條之規定，從一重
      之刑法第339條之4第2項、1項第2 款三人以上共同犯詐欺
      取財未遂罪。
（三）次按，共同正犯，係共同實行犯罪行為之人，在共同意思
      範圍內，各自分擔犯罪行為之一部，相互利用他人之行為
      ，以達其犯罪之目的，其成立不以全體均參與實行犯罪構
      成要件之行為為要件，其行為分擔，亦不以每一階段皆有
      參與為必要，倘具有相互利用其行為之合同意思所為，仍
      應負共同正犯之責。查被告與陳俊劭、真實姓名年籍不詳
      之詐欺集團成員間，彼此謀議及分工，由真實姓名年籍不
      詳之詐欺集團成員先行詐騙，再由被告前往取款，依前述
      說明，被告之行為既在其與共犯犯意聯絡之範圍內，自應
      對全部行為之結果負其責任。被告與陳俊劭、詐欺集團其
      餘真實姓名年籍不詳之成員間，具犯意聯絡與行為分擔，
      為共同正犯。
（四）被告著手於詐欺取財罪之實行，惟未能遂其詐得財物之結
      果，屬未遂犯，應依刑法第25條第2項之規定，減輕其刑
      。
（五）爰審酌被告素行良好，正值青年，不思循正當途徑獲取所
      需，竟貪圖不法利益，加入詐欺集團共同參與詐騙犯行，
      助長詐騙歪風，導致社會間人際信任感瓦解，影響社會治
      安，所為實應予嚴懲；惟念其年紀尚輕，思慮不週而犯罪
      ，終能坦認犯行，態度尚可，兼衡被告自述大學肄業、未
      婚無子、先前工作為鹽水雞店員工及外送、與父母及奶奶
      同住，暨其犯罪之動機、目的、情節、所生損害、其角色
      分工及參與情形等一切情狀，量處如主文所示之刑，以示
      懲儆。
（六）末查，被告前未曾因故意犯罪受有期徒刑以上刑之宣告，
      此有其臺灣高等法院被告前案紀錄表1 份在卷可參，其因
      一時失慮，致罹刑章，犯罪後坦承犯行，尚具悔意，相信
      歷此次偵審程序，已知所警惕而無再犯之虞，故本院認上
      開所宣告之刑，以暫不執行為適當，爰諭知緩刑2 年，以
      啟自新。又為促使被告日後更加重視法規範秩序、強化法
      治觀念，敦促其確實惕勵改過，並使其能以義務勞動方式
      彌補其犯罪所生損害等考量，本院認應課予一定條件之緩
      刑負擔，令其能從中深切記取教訓，並督促時時警惕，爰
      併依刑法第74條第2項第5款之規定，諭知被告應於本判決
      確定後1 年內，向執行檢察官指定之政府機關等團體，分
      別提供如主文所示時數之義務勞務，以期符合本件緩刑目
      的（若被告不履行此一負擔，且情節重大足認原宣告之緩
      刑難收其預期效果，而有執行刑罰之必要者，依刑法第75
      條之1第1項第4 款之規定，得撤銷其宣告），復依刑法第
      93條第1項第2 款之規定，宣告於緩刑期間付保護管束，
      俾由觀護人予以適當之督促，以觀後效。
四、沒收部分：
    按供犯罪所用、犯罪預備之物或犯罪所生之物，屬於犯罪行
    為人者，得沒收之，刑法第38條第2 項定有明文。經查，扣
    案之IPHONE 6S手機1支（IMEI：000000000000000），為被
    告所有，且供本件犯罪聯繫使用，業據其於本院審理時自陳
    在卷（見本院卷第21頁），爰依上開規定宣告沒收。
五、不予宣告強制工作之說明：
    按修正前組織犯罪防制條例，對發起、主持、操縱、指揮或
    參與集團性、常習性及脅迫性或暴力性犯罪組織者，應於刑
    後強制工作之規定，經司法院釋字第528 號解釋尚不違憲。
    嗣該條例第2 條第1 項所稱之犯罪組織，經2 次修正，已排
    除原有之「常習性」要件，另將實施詐欺手段之具有持續性
    或牟利性之有結構性組織，納入本條例適用範圍，並對參與
    犯罪組織之行為人，於第3 條第1 項後段但書規定「參與情
    節輕微者，得減輕或免除其刑」。惟同條第3 項仍規定「應
    於刑之執行前，令入勞動場所，強制工作，其期間為3年」
    ，而未依個案情節，區分行為人是否具有反社會的危險性及
    受教化矯治的必要性，一律宣付刑前強制工作3 年。然則，
    衡諸該條例所規定之強制工作，性質上原係對於有犯罪習慣
    ，或因遊蕩、懶惰成習而犯罪者，所為之處置，修正後該條
    例既已排除常習性要件。從而，本於法律合憲性解釋原則，
    依司法院釋字第471 號關於行為人有無預防矯治其社會危險
    性之必要，及比例原則等與解釋意旨不相衝突之解釋方法，
    為目的性限縮，對犯該條例第3條第1項之參與犯罪組織罪者
    ，視其行為之嚴重性、表現之危險性、對於未來行為之期待
    性，以及所採措施與預防矯治目的所需程度，於有預防矯治
    其社會危險性之必要，且符合比例原則之範圍內，由法院依
    該條例第3條第3項規定，一併宣告刑前強制工作（最高法院
    刑事大法庭108 年度台上大字第2306號裁定意旨參照）。查
    被告參與詐欺集團行為固值得非難，惟本院衡酌被告於詐欺
     集團內係擔任取款車手，於本件所為係依詐欺集團成員指
    示
    取款，重要性較低，且被告終能坦承犯行，尚具悔意，其行
    為表現之嚴重性、危險性尚未達於無可容忍之程度，依憲法
    比例原則權衡，認本件量處被告如主文所示之刑，已足收懲
    儆之效，尚未達須以保安處分預防矯治之程度而有施以強制
    工作之必要，爰不併予宣告強制工作。
據上論斷，應依刑事訴訟法第273條之1第1項、第299條第1項前
段，判決如主文。　　
本件經檢察官陳郁仁提起公訴，檢察官翁旭輝到庭執行職務。
中　　華　　民　　國　　110 　年　　5 　　月　　21　　日
                  刑事第四庭  法  官  魏瑞紅
以上正本證明與原本無異。
如不服本判決應於收受本判決後20日內向本院提出上訴書狀，上
訴書狀應敘述具體理由。上訴書狀未敘述上訴理由者，應於上訴
期間屆滿後20日內補提理由書狀於本院(均須按他造當事人之人
數附繕本 )「切勿逕送上級法院」。 
中　　華　　民　　國　　110 　年　　5 　　月　　21　　日
                              書記官  李佳穎
附錄本件論罪科刑法條：
刑法第339條之4
犯第 339 條詐欺罪而有下列情形之一者，處 1 年以上 7 年以
下有期徒刑，得併科 1 百萬元以下罰金：
一、冒用政府機關或公務員名義犯之。
二、三人以上共同犯之。
三、以廣播電視、電子通訊、網際網路或其他媒體等傳播工具，
    對公眾散布而犯之。
前項之未遂犯罰之。

組織犯罪防制條例第3條第1項
發起、主持、操縱或指揮犯罪組織者，處 3 年以上 10 年以下
有期徒刑，得併科新臺幣 1 億元以下罰金；參與者，處 6 月以
上 5 年以下有期徒刑，得併科新臺幣 1 千萬元以下罰金。但參
與情節輕微者，得減輕或免除其刑。